臺灣宜蘭地方法院交通事件裁定　　　　 96年度交聲字第256號
移送　機關　交通部公路總局臺北區監理所宜蘭監理站
異　議　人　億達貨運有限公司
代　表　人　甲○○
代　理　人　丙○○
上列受處分人因違反道路交通管理處罰條例案件，對於交通部公
路總局臺北區監理所宜蘭監理站於民國96年9月11日所為之宜監
字第裁43-Q00000000號裁決處分，聲明異議，本院裁定如下：
    主  文
異議駁回。
    理  由
一、原處分機關係以：異議人億達貨運有限公司之駕駛人陳文盈
    於民國96年8月10日17時30分，駕駛車牌號碼035-AJ號營業
    貨運曳引車牽引DT-65號營業半拖車，行經臺二線131公里卸
    貨場，該DT-65號營業半拖車登檢為「砂石專用車（港）」
    ，惟非裝載砂石自港區○○○○○道路，其裝載砂石未依規
    定使用專用車輛，經宜蘭縣政府警察局交通警察隊礁溪分隊
    第二小隊警員製單舉發。嗣經原處分機關依道路交通管理處
    罰條例第29條之1第1項、違反道路交通管理事件統一裁罰基
    準及處理細則第44條第1項規定，裁處新臺幣（下同）40,00
    0元罰鍰。
二、聲明異議意旨略以：依交通部95年1月16日交路字第0950016
    839號函載明營業半拖車登檢為「砂石專用車（港）」可行
    駛於道路及載運砂石，且DT-65號營業半拖車業已於94年5月
    23日經宜蘭監理站登檢為「砂石專用車（港）」，為此，聲
    明異議，請求撤銷原處分等語。
三、按道路交通管理處罰條例第29條之1第1項規定：「裝載砂石
    、土方未依規定使用專用車輛或其專用車廂未合於規定或變
    更車廂者，處汽車所有人40,000元以上80,000元以下罰鍰，
    並當場禁止通行。」
四、經查：
（一）證人乙○○即宜蘭警察局交通警察隊礁溪分隊第二小隊警
      員於本院訊問時證述：「本件違規案件是我單獨取締，於
      96年8月10日17時30分，在臺二縣131公里卸貨場，該處是
      我們交通小隊的駐地，我們負責的勤務是貨車過磅及一般
      警察執行勤務，本件駕駛人運載的東西不是從港區蘇澳港
      、基隆港載出來的，而是從港區外的一般砂石場運載砂石
      ，我就依法取締。我攔下駕駛人後，請駕駛人將駕駛執照
      、行車執照及出貨單給我看，貨物是從川寶建材股份有限
      公司欲載運到國順公司。我是看營業半拖車DT-65號行車
      執照判斷本件車輛非砂石專用車輛裝載砂石，DT-65行車
      執照上載砂石專用車『港』，該半拖車可以行駛在一般道
      路，但砂石必須從港區運出。本件取締時我有影印行車執
      照與出貨單，這些資料都已移送監理站。…本件違規車輛
      取締時都沒有提供相關港區過磅、出港證明。」等語（見
      本院卷第25頁至第27頁）。佐以交通部96年11月21日交路
      字第0960057849號函說明欄載明：「（二）查裝載砂石、
      土方之傾卸框式大貨車及傾卸框式半拖車，公路監理機關
      經檢驗查核其已依『裝載砂石土方車輛使用專用車輛或專
      用車廂規定』第3點規定裝設裝置及標示者，即登檢為『
      砂石專用車』。另自港區駛出且出具港區過磅單之傾卸框
      式大貨車及傾卸框式半拖車，依該規定第5點至第7點規定
      ，經查驗合格得登檢為『砂石專用車（港）』。次查登載
      為『砂石專用車（港）』之車輛，其貨廂容積及貨廂外框
      顏色依規定得不受『砂石專用車』之規定限制；及其行車
      執照及拖車使用證應加註貨廂內框長、寬、高（貨廂容積
      不受第3點限制之車輛除外）及於『砂石專用車』字樣後
      另行標示（港）以資識別。（三）次查上開規定第5點至
      第7點業明文規定，登檢為『砂石專用車（港）』之車輛
      ，僅得載運砂石自港區○○○○道路。爰登檢為『砂石專
      用車（港）』之車輛得自港區載運砂石出港；但不得於港
      區外甲、乙公司間載運砂石行駛道路。」等語（見本院卷
      第31頁至第34頁），顯見營業半拖車登檢為「砂石專用車
      （港）」，其貨廂容積及貨廂外框顏色依規定得不受「砂
      石專用車」之規定限制，惟僅得載運砂石自港區○○○○
      道路，但不得於港區外甲、乙公司間載運砂石行駛道路甚
      明。再參以本件DT-65號營業半拖車之拖車使用證登檢為
      「砂石專用車（港）」，且於96年8月10日15時47分，異
      議人之駕駛人陳文盈駕駛車牌號碼035-AJ號營業貨運曳引
      車牽引DT -65號營業半拖車，係在川寶建材股份有限公司
      裝載砂，欲運載至國順公司，於同日17時30分，行經臺二
      線131公里卸貨場，此有川寶建材股份有限公司單據3張、
      DT-65號營業半拖車之拖車使用證1份在卷足憑（見本院卷
      第5頁、第7頁），益證於96年8月10日17時30分，異議人
      之駕駛人陳文盈駕駛車牌號碼035-AJ號營業貨運曳引車牽
      引DT-65號營業半拖車，係在川寶建材股份有限公司裝載
      砂，欲運載至國順公司，行經臺二線131公里卸貨場，並
      非載運砂石自港區○○○○於道路。綜上證據，可證異議
      人之駕駛人陳文盈於96年8月10日17時30分，駕駛車牌號
      碼035-AJ號營業貨運曳引車牽引DT-65號營業半拖車，行
      經臺二線131公里卸貨場，該DT-65號營業半拖車登檢為「
      砂石專用車（港）」，惟非裝載砂石自港區○○○○道路
      ，異議人裝載砂石未依規定使用專用車輛之違規行為，事
      證明確。故異議人仍以前詞辯稱：DT-65營業半拖車已登
      檢為「砂石專用車（港）」可行駛於道路及載運砂石等語
      ，自不足採。
（二）至於交通部95年1月16日交路字第0950016839號函說明欄
      二固載有：「查車輛經依『裝載砂石土方車輛使用專用車
      輛或專用車廂規定』登檢為砂石專用車（港）之車輛，當
      可行駛於道路及載運砂石，惟其可否進入各港區，當應依
      各港區管制之規定辦理。」等語（見本院卷第4頁），該
      函文對登檢為「砂石專用車（港）」車輛之行駛範圍並未
      明確說明，而滋生疑義。故交通部於95年11月24日交路字
      第0950059883號函說明欄二載明：「經公路總局彙綜各監
      理機關意見，一致認為『裝載砂石土方車輛使用專用車輛
      或專用車廂規定』第5點明定，自港區駛出且出具港區過
      磅單之傾卸式大貨車及傾卸框式半拖車，其貨廂容積及貨
      廂外框顏色得不受限制，如准於港區外載運砂石土方，易
      與一般傾卸框式車輛（非砂石專用車）混淆，衍生管理問
      題，業者如有是項需求，應依規定申請變更登記為砂石專
      用車，以維護營運制度與落實砂石專用車之管理，故現行
      規定仍宜維持。」等語（見本院卷第10頁），顯示交通部
      已明確函覆中華民國汽車貨運商業同業公會全國聯合會登
      檢為「砂石專用車（港）」車輛不得於港區外載運砂石土
      方。故異議人仍以交通部95年1月16日函文辯稱：本件未
      有違規之行為等語，亦不足採。
（三）綜上證據，異議人既然有上開違規之事實，原處分機關據
      以援引道路交通管理處罰條例第29條之1第1項、違反道路
      交通管理事件統一裁罰基準及處理細則第44條第1項規定
      ，裁處40,000元罰鍰，於法並無不當，本件異議為無理由
      ，應予駁回。
五、據上論斷，應依道路交通管理處罰條例第87條第2項、道路
    交通案件處理辦法第19條，裁定如主文。
中　　華　　民　　國　　96　　年　　11　　月　　30　　日
                  臺灣宜蘭地方法院交通法庭
                      法  官　蘇錦秀
以上正本證明與原本無異。
如不服本裁定，應於裁定送達後5日內向本院提出抗告狀（須附
繕本）。
                      書記官　葉瑩庭
中　　華　　民　　國　　96　　年　　12　　月　　3 　　日
